最  高  行  政  法  院  裁  定
111年度抗字第83號
抗  告  人  王啟麟                                      
上列抗告人因與相對人臺南市東區區公所間依職權確定訴訟費用
事件，對於中華民國111年2月16日高雄高等行政法院111年度他
字第3號裁定，提起抗告，本院裁定如下︰
　　主  文
抗告駁回。
抗告訴訟費用由抗告人負擔。
　　理  由
一、按抗告法院認抗告為不合法或無理由者，應為駁回抗告之裁
    定。次按准予訴訟救助，於假扣押、假處分、上訴及抗告，
    亦有效力，此觀行政訴訟法第104條準用民事訴訟法第111條
    定有明文。是就本案訴訟准予訴訟救助，其效力自及於受訴
    法院依職權確定訴訟費用額及其相關裁定之抗告程序。抗告
    人就其與相對人臺南市○區區公所間低收入戶事件，已獲高
    雄高等行政法院（下稱原審）以109年度救字第63號裁定准
    予訴訟救助，其因不服原審就上開事件依職權確定訴訟費用
    額之裁定（即原審111年度他字第3號裁定，下稱原裁定），
    提起抗告，依上說明，前就本案訴訟准予訴訟救助之效力，
    自及於本件抗告程序，合先敘明。 
二、抗告人與相對人間低收入戶事件，抗告人循序提起行政訴訟
    並聲請訴訟救助。經原審於民國109年4月9日以109年度救字
    第63號裁定准予訴訟救助在案。嗣上開本案訴訟經原審法院
    於109年12月8日以109年度訴字第91號判決駁回抗告人之訴
    。抗告人不服，提起上訴，經本院於110年12月16日以110年
    度上字第81號判決駁回而確定，均諭知訴訟費用由抗告人負
    擔，原審復以原裁定依職權確定訴訟費用額，裁定抗告人應
    向原審繳納起訴時暫免繳納之訴訟費用新臺幣（下同）4,00
    0元及上訴審訴訟費用6,000元，合計確定為10,000元。抗告
    人不服，遂提起本件抗告。
三、抗告意旨略謂：參最高法院108年度台上大字第3563號刑事
    裁定可知，本院判決所適用之社會救助法第5條之1第1項第1
    款規定，就文義上解釋並未有明確限制已就業者未達法定薪
    資者，其工作收入薪資應以最低法定薪資或適(準)用其他法
    律規定來計算，疑有侵害人民憲法上基本權利保障，抗告人
    經財團法人法律扶助基金會臺南分會審酌後，提出大法官會
    議解釋聲請等語。
四、本院查：
　㈠按「（第1項）訴訟費用指裁判費及其他進行訴訟之必要費用
    ，由敗訴之當事人負擔。但為第198條之判決時，由被告負
    擔。（第2項）起訴，按件徵收裁判費新臺幣4千元。適用簡
    易訴訟程序之事件，徵收裁判費新臺幣2千元。」「上訴，
    依第98條第2項規定，加徵裁判費2分之1」「准予訴訟救助
    者，暫行免付訴訟費用。」行政訴訟法第98條第1項、第2項
    、第98條之2第1項及第103條分別定有明文。另按「經准予
    訴訟救助者，於終局判決確定或訴訟不經裁判而終結後，第
    一審受訴法院應依職權以裁定確定訴訟費用額，向應負擔訴
    訟費用之當事人徵收之；其因訴訟救助暫免而應由受救助人
    負擔之訴訟費用，並得向具保證書人為強制執行。」復為行
    政訴訟法第104條準用民事訴訟法第114條第1項所明定。可
    知，提起訴訟及上訴，除經准訴訟救助而暫免繳納外，應分
    別徵收4,000元及6,000元之裁判費。且訴訟救助之效果僅是
    訴訟費用之暫免繳納，即經准予訴訟救助者，如經終局裁判
    確定應負擔訴訟費用者，行政法院仍應依職權以裁定確定訴
    訟費用額對之徵收。
  ㈡經查：抗告人因與相對人間低收入戶事件，提起行政訴訟，
    並向原審聲請訴訟救助，經原審以109年度救字第63號裁定
    准予訴訟救助而暫免繳納上開裁判費4,000元。嗣其本案訴
    訟經原審以109年度訴字第91號判決駁回，其復提起上訴，
    原應繳納之上訴裁判費6,000元亦因前開訴訟救助而暫免。
    嗣經本院以110年度上字第81號判決駁回上訴確定在案。揆
    諸上述規定及說明，系爭第一審裁判費4,000元及上訴審裁
    判費6,000元即應由抗告人負擔，亦即本件縱曾因訴訟救助
    而准暫免繳納訴訟費用，惟因已終局裁判命抗告人應負擔訴
    訟費用確定，抗告人即仍應繳納應負擔之訴訟費用，故行政
    法院應對抗告人徵收。準此，原裁定諭知抗告人應向原審繳
    納之起訴及上訴時暫免繳納之訴訟費用計裁判費10,000元，
    核無不合。前揭抗告意旨就社會救助法第5條之1第1項第1款
    之文義解釋並未有明確限制已就業者未達法定薪資者，其工
    作收入薪資應以最低法定薪資或適(準)用其他法律規定來計
    算，有侵害人民憲法上基本權利保障云云，核係對法律規定
    之誤解，委不足取，其抗告難認有理由，應予駁回。
五、據上論結，本件抗告為無理由。依行政訴訟法第104條、民
    事訴訟法第95條、第78條，裁定如主文。
中　　華　　民　　國　　111 　年　　5 　　月　　31　　日
                    最高行政法院第一庭
                        審判長法官  吳  東  都　
                              法官　陳  秀  媖
                              法官　王  俊  雄　
                              法官　侯  志  融
                              法官　林  妙  黛

以  上  正  本  證  明  與  原  本  無  異
中　　華　　民　　國　　111 　年　　5 　　月　　31　　日
　　　　　　　　　　　　　　　書記官　廖　仲　一